【裁判字號】    95,訴更一,9
【裁判日期】    950822
【裁判案由】    強盜
【裁判全文】
臺灣高雄地方法院刑事判決             95年度訴更一字第9號
公  訴  人  臺灣高雄地方法院檢察署檢察官
被      告  丙○○
                    樓
指定辯護人  本院公設辯護人  甲○○
上列被告因強盜案件，經檢察官提起公訴（94年度偵字第857 號
），本院前以94年度訴字第1474號刑事判決免訴，檢察官不服提
起上訴，經臺灣高等法院高雄分院將原判決撤銷並發回本院（95
年度上訴字第479 號），本院判決如下：
    主  文
丙○○犯準強盜罪，處有期徒刑伍年陸月。
    事  實
一、丙○○基於意圖為自己不法所有之犯意，於民國93年9 月27
    日凌晨3 時許，持其於路旁所拾獲且客觀上足供兇器使用之
    剪刀1 把，於擊破乙○○所使用停放於高雄市○○區○○路
    70巷口前之車牌號碼ZQ-2080 號自小客車右後車窗後，即進
    入車內竊取乙○○所有置放於置物櫃內之耳機1 副、髮圈1
    個、SPA 水療館貴賓券12張及零錢袋1 個（合計價值約新臺
    幣1,500 元），並將上開竊得物品悉數裝入於車內撿拾之塑
    膠袋內，嗣得手後正欲離開之際，適自小客車之警報器響起
    ，乙○○因察覺有異正從家中持鋁質球棒下樓察看，當場發
    現丙○○竊取上開物品得手後正欲離去，遂立即上前欲逮捕
    丙○○，丙○○見狀即將上開剪刀及竊得物品棄置於車內並
    旋即逃離現場，二人前後追逐約500 公尺至高雄市○○區○
    ○路口時，乙○○追上丙○○，並衝向前將丙○○撲倒壓制
    在地，丙○○為免遭逮捕，即向乙○○表示願給付新臺幣（
    下同）50,000元以換取讓其離開現場等語，惟經乙○○當場
    拒絕，丙○○明知已因竊盜現行犯遭乙○○逮捕，竟基於脫
    免逮捕之犯意，當場於乙○○由後拉起其衣領欲將其拉起之
    際，突轉身揮拳持續毆打乙○○之胸、頸部而施以強暴之行
    為，致乙○○因此受有胸、頸部挫傷之傷害，嗣因乙○○退
    後閃躲並持球棒揮打丙○○之雙手，且乙○○之友人何啟簧
    及接獲報案之員警亦隨後趕至現場，丙○○始不再反抗而為
    警逮捕，嗣並於上開自小客車內扣得丙○○持以行竊之剪刀
    1 把，始知悉上情。
二、案經高雄市政府警察局左營分局報請臺灣高雄地方法院檢察
    署檢察官偵查起訴。
    理  由
一、證據能力之判斷：
    按被告以外之人於審判外之言詞或書面陳述，除法律有規定
    者外，不得作為證據，刑事訴訟法第159 條第1 項定有明文
    。又被告以外之人於審判外之陳述，雖不符前4 條之規定，
    而經當事人於審判程序同意作為證據，法院審酌該言詞陳述
    或書面陳述作成時之情況，認為適當者，亦得為證據。當事
    人、代理人或辯護人於法院調查證據時，知有第159 條第1
    項不得為證據之情形，而未於言詞辯論終結前聲明異議者，
    視為有前項之同意，刑事訴訟法第159 條之5 亦定有明文。
    關於證人乙○○於警詢及偵查中所為之陳述、扣押筆錄及扣
    押物品目錄表、贓物認領保管收據、查獲現場照片、高雄榮
    民總醫院診斷證明書、高雄榮民總醫院95年7 月6 日高總管
    字第0950007432號函檢附病歷資料查詢函覆表等證據，被告
    丙○○及辯護人於本院行準備程序時，均表示對於證據能力
    無意見等語（本院卷第21頁參照），且當事人均未於本院審
    理過程中聲明異議，本院審酌前開證據作成時之情況均屬正
    常，且與本案相關之待證事實具有關連性，認適當作為證據
    ，依前開刑事訴訟法第159 條之5 之規定，認上開證據均具
    有證據能力。
二、事實之認定：
    訊據被告固坦承有於上揭時地持路旁拾獲之剪刀擊破被害人
    乙○○之自小客車右後車窗，並進入車內竊取耳機1 副、髮
    圈1 個、SPA 水療館貴賓券12張及零錢袋1 個之事實，惟矢
    口否認有為脫免逮捕，而當場對被害人施強暴之犯行，辯稱
    ：被害人從後面抓住伊衣領時，因為伊衣領被往後拉，伊的
    手就不自覺抬起來，但伊並未毆打被害人云云。經查：
    (一)被告確於上揭時間，持其於路旁拾獲之剪刀1 把擊破被害
      人所使用停放於高雄市○○區○○路70巷口前之車牌號碼
      ZQ -2080號自小客車右後車窗，並即進入車內竊取被害人
      所有置放於置物櫃內之耳機1 副、髮圈1 個、SPA 水療館
      貴賓券12張及零錢袋1 個，繼將上開竊得物品悉數裝入於
      車內撿拾之塑膠袋內而竊取得手之事實，迭據被告於警詢
      、偵查及本院審理中均坦承不諱（警卷第6 至8 頁、93年
      度偵字第19633 號卷第5 頁、本院前審卷第55、64、73、
      107 頁、本院更審卷第34、68頁參照），核與證人即被害
      人乙○○於警詢、偵查及本院審理中所結證之情節相符（
      警卷第10、11頁、同上偵卷第18、19頁、本院前審卷第98
      至100 、101 頁、本院更審卷第第59頁參照），並有扣押
      筆錄及扣押物品目錄表1 份（警卷第16、18頁參照）、贓
      物認領保管收據1 紙（警卷第19頁參照）及查獲現場照片
      6 幀在卷可稽（警卷第27至29頁參照），是被告此部分之
      自白與事實相符，應堪採為被告有罪之證據。從而，被告
      竊盜部分之犯行事證明確，堪予認定。
    (二)被告於竊得上開物品得手後，正欲離開之際，因上開自小
      客車之警報器響起，被害人乙○○因察覺有異適從家中持
      鋁質球棒下樓察看，當場發現被告竊取上述物品得手後正
      欲離去，遂立即上前欲逮捕被告，被告見狀即將上開竊得
      物品棄置於車內並旋即逃離現場，二人前後追逐約500 公
      尺至高雄市○○區○○路口時，被害人追上被告，並往前
      將被告撲倒壓制在地，被告為免遭逮捕，遂向被害人表示
      願給付50,000元以換取讓其離開現場等語，惟經被害人當
      場拒絕後，被告明知已因竊盜現行犯遭被害人逮捕，竟基
      於脫免逮捕之犯意，當場於被害人由後拉起其衣領欲將其
      拉起之際，突轉身揮拳持續毆打被害人之胸、頸部而施以
      強暴之行為，嗣因被害人退後閃躲並持球棒揮打被告雙手
      ，且被害人之友人何啟簧及接獲報案之員警亦隨後趕至現
      場，被告始不再反抗而為警逮捕等情，業據證人乙○○於
      本院審理中結證稱：「（問：93年9 月26日晚上你將車子
      停放在何處？）停放高雄市○○區○○路70巷口前。」、
      「（問：當天何時發現車子被偷？被偷的情形為何？）當
      天有朋友跟我回家泡茶，一直到27日凌晨2 點多快3 點時
      ，我想洗臉睡覺，就聽到樓下車子的警報器在響，我那部
      車子停放在該處4 個月被砸了2 、3 次，所以我很注意在
      聽，在確定是我的車子後，我就到廚房拿球棒趕快下樓，
      下樓時嫌犯剛好在我車子的駕駛座上面準備要拆音響，我
      按了遙控器，被告就往外面跑，被告是往文府路48巷跑去
      ，跑了一大圈約500 公尺，就跑到文學路上，我一直追一
      邊喊抓賊，我追到文學路口時，被告就被我追上，我從後
      往前向被告撲過去，被告被我壓制在地上，被告在反抗，
      我們2 個人打來打去，我的朋友及工地的工人有出來看，
      被告才沒有再反抗，警察在5 、6 分鐘後到達現場，將被
      告逮捕。」、「（問：你說的嫌犯是否就是在庭的被告？
      ）是。」、「（問：你所說的朋友是否就是何啟簧？）是
      ，也就是當天到我家泡茶的朋友。」、「（問：你身體有
      無受傷？）有，我有去驗傷。」、「（問：你所受的傷勢
      是否如診斷證明書所記載？）是。」、「（問：你身上的
      傷勢如何造成？）我將被告壓制地上後，我拉住被告的衣
      領要將被告拉起來，被告就用手往我身上打，打的部位就
      如診斷證明書所記載。」、「（問：當天是何人報警？）
      是我太太，我拿球棒下樓時，先叫我太太報警。」、「（
      問：當天你所持的球棒大約長度為何？何種材質？）長約
      1 公尺，鋁棒。」、「（問：你追逐被告的過程中，被告
      有無表示要賠償你50,000元，要你放過他？）有。」、「
      （問：被告係何時說這些話？）被我撲倒的時候說的。」
      、「（問：你向前撲向被告時，被告是否已經倒在地上？
      ）被告是被我撲倒後才倒在地上。」、「（問：被告撲倒
      地上時，被告面向何處？）面向地上。」、「（問：你如
      何捉住被告？）我從被告的衣領拉起來，我沒有捉住被告
      的手。」、「（問：你之前在法院稱你曾有持球棒打被告
      幾下？）警察剛到時，被告那時還想反抗，我有持球棒打
      被告幾下。」、「（問：你持球棒打被告時係在被告反抗
      之前或之後？）被告在反抗之中，我知道我有持球棒打到
      被告的手。」、「（問：你有無辦法確認被告攻擊你時，
      是你先拿球棒打被告之前或之後？）是被告先打我的，因
      為我身上已經有流血了。」、「（問：被告有無持兇器？
      ）被告有持鐵剪刀拆音響，但打我時沒有持兇器。」、「
      （問：你既然從被告後面撲倒在地上，被告如何反抗？）
      我捉住被告衣領時，並沒有架住被告身體其他部位，所以
      被告就轉過來反抗。」、「（問：你所謂的打來打去是指
      打架的意思？或是被告板開你的手要推開你的意思？）我
      把被告撲倒在地上之後，我一隻手拿著球棒，另一隻手拉
      住被告的後衣領要將被告拉起來，被告有被我拉起來，被
      告就轉身揮拳過來，第一拳揮到我胸部，接著持續揮拳打
      我，我退一步，就拿球棒打被告的手，這時候警察就來了
      ，這中間時間很短。」、「（問：你確認被告的動作不是
      只有掙脫的動作？）是，被告想要把我打倒在地上。」等
      語明確（本院更審卷第58至64頁參照），與證人乙○○前
      於警詢、偵查及本院前審審理中所結證之情節均互核相符
      （警卷第11頁、偵卷第18、19頁、本院前審卷第98至104
      頁參照），參以證人乙○○與被告素不相識，渠等間亦無
      恩怨仇恨等情，業據證人乙○○於警詢時證述在卷（警卷
      第11頁參照），衡情證人乙○○尚無虛構事實以故意誣陷
      被告之動機，是證人乙○○前開所述應屬實情，堪值採信
      。又被害人因被告揮拳持續毆打胸、頸部，而受有胸、頸
      部之傷害乙情，業據證人乙○○於本院審理中結證明確，
      已如前述，並有記載被告確受有胸、頸部挫傷之高雄榮民
      總醫院診斷證明書1 紙在卷可據（警卷第25頁參照），至
      該院雖經本院函詢被害人就診時之傷勢等節，回覆稱：被
      害人於93年9 月27日至本院急診，經身體檢查於前後胸部
      、頸部有壓痛現象，惟外觀上並無明顯之瘀青或腫脹，尚
      無法依外觀得知挫傷部位，只能以觸診並評估病人疼痛現
      象得知等語，有該院95年7 月6 日高總管字第0950007432
      號函檢附病歷資料查詢函覆表1 份在卷可參（本院更審卷
      第45、46頁參照），惟被害人經醫生觸診並評估被害人疼
      痛現象所診斷受有挫傷之部位，既與被害人前開證述遭被
      告揮拳毆打之部位相符，即難僅以被害人所受傷勢外觀上
      無明顯瘀青或腫脹，即得遽予認定被害人未受有前開傷勢
      ，是被害人確因遭被告揮拳毆打而受有胸、頸部挫傷之傷
      害一節，亦堪認定。從而，被告辯稱未毆打被害人云云，
      即屬無據，無從採信。
    (三)按刑法第329 條之準強盜罪，係以竊盜或搶奪，因防護贓
      物，脫免逮捕或湮滅罪證，而當場施以強暴脅迫者為構成
      要件；而所謂強暴，謂直接或間接對於人之身體施以暴力
      ，壓制被害人之抗拒，或使被害人處於不能抗拒之狀態（
      最高法院82年度台上字第3842號判決意旨參照）。查本件
      被告於行竊後，適為被害人發現而欲予逮捕，被告旋即逃
      離現場，經被害人持球棒在後緊追約500 公尺後，終為被
      害人追及並向前將被告撲倒壓制在地，被害人此時自係欲
      將被告逮捕，嗣被告趁被害人將其拉起之際，突轉身揮拳
      持續毆打被害人之胸、頸部，並致被害人受有胸、頸部挫
      傷之傷害，則其主動直接對被害人施以暴力並致被害人受
      有傷害，參諸前揭判決意旨，其所為顯係為脫免逮捕而對
      被害人施以強暴之行為。綜上所述，被告所辯無非事後卸
      責之詞，不足採信，本件事證明確，被告準強盜之犯行，
      堪予認定。
二、論罪與科刑：
    本件被告竊盜後，又為脫免逮捕而當場對被害人施以強暴行
    為，核其所為，係犯刑法第329 條之準強盜罪。公訴意旨雖
    認被告前開所為係犯強盜罪而有同法第321 條第1 項第3 款
    之情形，應論以同法第330 條加重強盜罪。惟按攜帶兇器行
    竊、行搶或實施強盜行為因之列為加重要件，係以行為人行
    為時攜帶兇器，客觀上即有造成他人傷害之危險，亦即縱行
    為人主觀上並無持兇器用以行兇之意念，惟因有客觀之危險
    存在，故將之列為加重處罰之要件，而所謂「客觀危險」，
    除判斷行為人所攜帶之兇器是否客觀上足以危害人之生命、
    身體安全外，仍須參酌行為人行為時之客觀情狀綜合判斷之
    ，舉例言之，倘行為人於行為時，於其身上或周遭可支配之
    相當範圍內置有客觀上可供兇器使用之物，因客觀上存在行
    為人可隨時持上開兇器傷害他人生命、身體之危險，即應認
    與「客觀危險」之要件相當，否則，即難逕適用上開加重要
    件而加重處罰之。查本件被告為警逮捕時，經警扣得其持之
    以行竊之剪刀1 把，而該把剪刀前端金屬材質部分，尖銳鋒
    利，質地堅硬，係客觀上足以傷害人生命、身體之器械，顯
    為具有危險性之兇器，有卷附扣案剪刀照片1 幀附卷可查（
    警卷第28頁參照），惟被告雖持上開剪刀行竊，然於得手後
    適為被害人發現之際，被告因欲緊急逃離現場，情急下已將
    上開剪刀棄置於自小客車內，嗣被害人追逐被告約500 公尺
    而追上被告並將被告撲倒壓制在地及被告為脫免逮捕而對被
    害人施以強暴行為時，其身上或周邊範圍已無足供兇器使用
    之器械，另被告對被害人施以強暴行為時，亦無使用任何器
    械等情，業據證人乙○○於本院審理中結證明確（本院前審
    卷第33頁、更審卷第62頁參照），是被告持足供兇器使用之
    剪刀行竊，雖業已該當加重竊盜罪之構成要件，然被告於脫
    免逮捕而對被害人施以強暴行為時，其可支配範圍內已無兇
    器足供使用，即無「客觀危險」存在，倘逕以攜帶兇器之加
    重要件論以加重強盜罪而加重處罰之，即有過度評價之虞。
    職是，公訴人認本件被告涉犯刑法第330 條加重強盜罪，尚
    有未洽，惟因兩者基本社會事實同一，爰依法變更起訴法條
    。爰審酌被告正值青壯，不思以正當途徑獲取財物，僅因缺
    錢花用，竟恣意持拾獲之剪刀進入他人車內行竊，對被害人
    之財產安全顯已造成危害，復為脫免逮捕竟對被害人施以強
    暴行為，造成被害人手有胸、頸部之挫傷，顯然守法觀念淡
    薄，惟念及被告犯後坦承竊盜部分犯行，且被告雖以雙手揮
    拳毆打被害人之行為，然被害人之傷勢尚屬輕微，衡情被告
    實施強暴之程度、手段尚非惡劣，再所竊得之物品亦非巨額
    ，復已歸還被害人，被害人所受損害業已獲得部分減輕等一
    切情狀，量處如主文所示之刑，以資懲儆。另扣案之剪刀1
    把，雖係供被告行竊所用之物，然係被告行竊之際於路旁拾
    獲，並非被告所有，業據被告供明在卷，爰不予宣告沒收，
    併此敘明。
據上論斷，應依刑事訴訟法第299 條第1 項前段、第300 條，刑
法第329 條、第328 條第1 項，判決如主文。
本案經檢察官朱秋菊到庭執行職務。
中    華    民    國    95  年    8    月       22    日
                      刑事第四庭審判長法  官  郭玫利
                                      法  官  陳明呈
                                      法  官  陳振嘉
以上正本證明與原本無異。
如不服本判決，應於判決送達後10日內，向本院提出上訴狀。
中    華    民    國    95    年    8     月    22    日
                                      書記官  顏宗貝
附錄本案論罪科刑法條全文
刑法第329 條
竊盜或搶奪，因防護贓物、脫免逮捕或湮滅罪證，而當場施以強
暴脅迫者，以強盜論。
刑法第328 條第1 項
意圖為自己或第三人不法之所有，以強暴、脅迫、藥劑、催眠術
或他法，至使不能抗拒，而取他人之物或使其交付者，為強盜罪
，處5年以上有期徒刑。


司法院資訊處製作；財團法人民間司法改革基金會備份。
